臺灣澎湖地方法院刑事判決　　　　　　　　99年度訴字第17號
公　訴　人　臺灣澎湖地方法院檢察署檢察官
被　　　告　陳金鐘
上列被告因搶奪等案件，經檢察官提起公訴（98年度偵字第695
號），本院判決如下：
    主  文
陳金鐘傷害人之身體，處有期徒刑壹年。
被訴搶奪部分，無罪。
    事  實
一、陳金鐘平日有撿拾鐵鋁罐賣錢之習慣，於民國98年8月19日
    上午5時30分許，因認亦在澎湖縣馬公市○○路附近撿拾鐵
    鋁罐之楊陳玉擅動其已撿拾堆置在民族路光榮烤肉區內之鋁
    罐，遂心生不滿，於楊陳玉行走至澎湖縣馬公市○○路143-
    1號後方防波堤上時，即基於傷害之犯意，出手毆打並以腳
    踹楊陳玉之頭、胸、腹部等處，並拖行楊陳玉撞擊防波堤，
    致楊陳玉受有頭部外傷、腦挫傷、顱內出血、胸腹部挫傷、
    頭皮瘀腫、右髖部挫傷等傷害。楊陳玉被毆後昏倒，嗣甦醒
    後自行步行返家，於同日上午7時許，其鄰居顏彩惠發現楊
    陳玉受傷情事，經顏彩惠報警而查獲上情。
二、案經楊陳玉訴由澎湖縣政府警察局馬公分局報告臺灣澎湖地
    方法院檢察署檢察官偵查起訴。
    理  由
一、被告以外之人於偵查中向檢察官所為陳述，除顯有不可信之
    情況者外，得為證據，刑事訴訟法第159條之1第2項定有明
    文。又偵查中對被告以外之人所為之偵查筆錄，或被告以外
    之人向檢察官所提之書面陳述，性質上雖均屬傳聞證據，惟
    就該立法理由觀之，係考量現階段刑事訴訟法規定檢察官代
    表國家偵查犯罪、實施公訴，依法其有訊問被告、證人及鑑
    定人之權，而實務運作時，檢察官偵查中向被告以外之人所
    取得之陳述，原則上均能遵守法律規定，鮮少以強暴、脅迫
    及其他不正之方法取得供述證據，其可信度極高，而有此例
    外之規定，故除反對被告以外之人於偵查中所為之供述得具
    有證據能力之一方，已釋明該供述「顯有不可信之情況」之
    理由外，不宜遽指該被告以外之人於偵查中之陳述不具證據
    能力。本件被告對於被害人楊陳玉在偵查中證詞之證據能力
    ，並不爭執，且查無檢察官在偵查時有何不法取供之情形或
    上開陳述有何顯不可信之情況，依前開說明，楊陳玉於偵查
    中之陳述應具有證據能力。
二、被告以外之人於審判外之陳述，雖不符刑事訴訟法第159條
    之1至第159條之4之規定，而經當事人於審判程序同意作為
    證據，法院審酌該言詞陳述或書面陳述作成時之情況，認為
    適當者，亦得為證據，或當事人於法院調查證據時，知有第
    159條第1項不得為證據之情形，而未於言詞辯論終結前異議
    者，視為有前項之同意，刑事訴訴訟法第159條之5第1、2項
    定有明文。本件被害人楊陳玉於警詢中之供述、診斷證明書
    、照片等，均經被告不爭執證據能力，均有證據能力。
三、訊據被告陳金鐘矢口否認有何傷害犯行，辯稱：伊於98年8
    月19日5時30分左右，往民族路防坡堤南邊要撿鋁罐時，回
    頭看到楊陳玉要拿伊撿好放在光榮烤肉區內之2袋鋁罐，伊
    喊話制止楊陳玉並上前拿回2袋鋁罐，楊陳玉就走了，伊繼
    續撿廢紙後來就回家了，伊沒有毆打楊陳玉，可能是楊陳玉
    自己跌倒受傷誣賴伊云云。惟查：被告於上開時、地，出手
    毆打並以腳踹楊陳玉之頭、胸、腹部等處，並拖行楊陳玉撞
    擊防波堤，致楊陳玉受有頭部外傷、腦挫傷、顱內出血、胸
    腹部挫傷、頭皮瘀腫、右髖部挫傷等傷害之事實，業據被害
    人楊陳玉於警詢、偵查及本院審理中為一致之指訴，並有與
    其指訴相符之診斷證明書1紙及受傷照片數幀附卷可稽。被
    告雖辯稱：可能是楊陳玉自己跌倒受傷誣賴伊云云。惟被告
    自承被害人楊陳玉與其並無仇怨，衡情難認被害人有誣陷被
    告之動機，再參諸被害人楊陳玉受傷後返家初遇鄰居顏彩惠
    即告以為被告毆傷一節，此據證人顏彩惠於本院審理中具結
    證稱：「（98年8月19日）上午7時多左右，我開門看到被害
    人她說她被打，我看她的表情很嚴肅，後腦部分有傷口，有
    腫起來像檸檬那麼大，手臂有挫傷，我趕著上班沒有辦法跟
    她長談，我就打電話給里長，里長先生接電話，說應該要趕
    快報警，我到了上班地方差不多八點多，才打電話報警」、
    「她跟我說了一個名字，用台語說「金鐘」打她，並說她早
    上去防波堤那裡運動」等語，益足見被害人係在第一時間未
    假思索之情形下，就其親歷之遭遇對顏彩惠據實以告，尚無
    編織謊言之可能，被告辯稱：可能是楊陳玉自己跌倒受傷誣
    賴伊云云，尚非足採。本件事證明確，被告犯行堪以認定。
四、核被告所為，係犯刑法第277條第1項傷害罪。爰審酌被告僅
    因細故即出手傷人；被害人已屆高齡且所受傷勢非輕及被告
    犯後未向被害人坦白認錯，態度不佳等一切情狀，量處被告
    有期徒刑1年。
五、公訴意旨另以：被告陳金鐘於上開時、地，趁楊陳玉被毆跌
    倒之際，乘其不備，另基於不法所有之意圖，搶奪楊陳玉所
    有，置放於體育褲後方預備乘坐計程車至醫院看病之費用10
    00元，因認被告此部分犯刑法第325條第1項搶奪罪嫌。惟
    按犯罪事實應依證據認定之，無證據不得推定其犯罪事實。
    又不能證明被告犯罪者，應諭知無罪之判決，刑事訴訟法第
    154條、第301條第1項分別定有明文。公訴人認被告涉犯搶
    奪罪嫌，係以告訴人楊陳玉於警詢及偵查中指稱：「因為我
    摔倒在地，褲子後面口袋1000元有被露出來，我有看到金鐘
    在我後方口袋摸錢」等語為其論據。惟查本件被告於上開時
    、地係以出手毆打、腳踹、拖行等方式傷害楊陳玉，致其身
    體多處受傷一節，有如上述，楊陳玉身體既經激烈翻移，其
    隨身所攜之物自極易掉落，此觀楊陳玉於本院審理中另指稱
    ：警方在防波堤上發現並拍攝照片之絲巾（警卷第19頁）係
    伊被毆後遺留在現場等語，自明，是此部分尚難僅憑告訴人
    楊陳玉之指訴，遽認被告有搶奪之犯行。此外，復查無其他
    積極之證據，足資證明被告陳金鐘有公訴人所指之搶奪犯行
    ，依首揭說明，此部分自應為被告陳金鐘無罪之諭知。
據上論斷，應依刑事訴訟法第299條第1項前段、第301條第1項，
刑法第277條第1項，刑法施行法第1條之1，判決如主文。
本案經檢察官陳顗安到庭執行職務。
中    華    民    國   100    年    1     月    26    日
                  刑事庭  審判長法  官  管安露
                                法  官  李宛玲
                                法  官  陳順輝
以上正本證明與原本無異。
如不服本判決應於收受判決後10日內向本院提出上訴書狀，並應
敘述具體理由；其未敘述上訴理由者，應於上訴期間屆滿後20日
內向本院補提理由書（均須按他造當事人之人數附繕本）「切勿
逕送上級法院」。
中    華    民    國   100    年    1     月    26    日
                                書記官  王耀煌
附錄本判決論罪科刑法條：
刑法第277條第1項
中華民國刑法第277條
傷害人之身體或健康者，處3年以下有期徒刑、拘役或1千元以下
罰金。